臺灣臺南地方法院臺南簡易庭民事判決
110年度南簡字第98號
原      告  蕭如妙  

被      告  朱峯松  


上列當事人間請求遷讓房屋等事件，本院於民國110年3月4日言
詞辯論終結，判決如下：
    主  文
一、被告應將門牌號碼臺南市○○區○○里○○○路0段00號房屋遷讓返
    還原告。
二、被告應給付原告新臺幣787元，即自108年10月15日起至遷讓
    返還房屋之日止，按月給付原告新臺幣18,000元。
三、原告其餘之訴駁回。
四、訴訟費用新臺幣4,960元由被告負擔。
五、本判決得假執行。
    事實及理由
一、被告未於言詞辯論期日到場，核無民事訴訟法第386條所列
    各款情形，爰依原告之聲請，由其一造辯論而為判決。
二、原告起訴主張：
　㈠被告於民國（下同）107年10月5日與原告訂立房屋租賃契約
    （下稱系爭約），向原告承租原告所有門牌號碼臺南市○○區
    ○○里○○○路0段00號房屋（以下簡稱系爭房屋），約定租賃期
    間自107年10月15日起至110年10月14日止為期3年，押租保
    證金新臺幣（下同）36,000元（押租保證金部分被告僅給付
    18,000元），被告應於每月15日前依約繳納租金18,000元給
    原告。惟被告僅依約繳納租金至108年8月，108年9月起即未
    再繳納租金，原告遂依系爭契約於109年10月19日以存證信
    函終止租約，並依系爭租約及不當得利之法律關係，請求被
    告將系爭房屋遷讓交還原告，並將屋前私人土地上之「OOOO
    OOOＯ」汽車移走，並請求被告應自108年9月15日起按月給付
    相當5倍租金之賠償。
　㈡並聲明：
　　一、被告應將坐落臺南市○○鄉○○村○○○路○段00號房屋遷讓返
        還原告。並將屋前私人土地上的ＯOOOOOO號車輛移走。
　　二、被告應給付原告新臺幣787元，及自民國108年9月15日
        起至遷讓之日止賠償90,000元。
    三、原告願供擔保，請准宣告假執行。
    四、訴訟費用由被告負擔。
三、被告經合法通知，未於言詞辯論期日到場，亦未提出書狀作
    何聲明或陳述。。
四、得心證之理由：
  ㈠本件原告主張之前揭事實，業據其提出房屋租賃契約書、高
    雄正言郵局171號存證信函、系爭房屋109年房屋稅繳款書、
    原告華南商業銀行存摺影本、臺南市○○區○○段000000地號土
    地所有權狀、「OOOOOOO號」車輛照片、系爭房屋109年3月
    電費繳費憑證、同年3、5月水費繳費憑證等件為證，核屬相
    符。又被告已於相當時期，受合法之通知，而於言詞辯論期
    日不到場，亦未提出任何書狀或證據資料爭執，依民事訴訟
    法第280條第3項本文準用同條第1項之規定，視同被告自認
    原告主張之上開事實，是依上開調查證據之結果，堪信原告
    之主張為真實。
  ㈡按承租人租金支付有遲延者，出租人得定相當期限，催告承
    租人支付租金，如承租人於其期限內不為支付，出租人得終
    止契約；租賃物為房屋者，遲付租金之總額非達2個月之租
    額，不得依前項之規定終止契約，其租金約定於每期開始時
    支付者，並應於遲延給付逾2個月時，始得終止契約，民法
    第440條第1項、第2項分別定有明文。查被告於108年9月15
    日後即未依約給付租金，迭經原告多次聯絡催討未果，原告
    遂於109年10月19日以高雄正言郵局第171號存證信函終止系
    爭租約，並於109年11月19日起訴請求被告遷讓系爭房屋，
    於法並無不合。又按承租人於租賃關係終止後，應返還租賃
    物，民法第455條前段定有明文。兩造系爭租約既已終止，
    被告應將系爭房屋遷讓返還原告，此部分主張為有理由。至
    於原告請求「被告應將系爭房屋前私人土地上之OOOOOOO號
    車移走」部分，由於該車並非停放於系爭房屋內，核與原告
    提出之系爭租約之租賃標的無涉，原告此部分請求，自無理
    由。
  ㈢請求積欠之水、電費及自108年9月15日起至遷讓返還房屋之
    日止，按月給付原告新臺幣90,000元部分：
　⒈被告應給付原告代墊之水電費787元：依系爭租約第15條後段
    所示：「…乙方水電費及營業上必序繳納之捐稅自行負擔。
    」之規定，系爭房屋之水、電費用係由被告負擔，原告起訴
    時向原告請求給付墊付之787元部分，業據原告提出系爭房
    屋109年3月電費繳費憑證（1樓部分249元；3、4樓部分196
    元）、同年3、5月水費繳費憑證（3月水費202元、5月水費1
    40元），合計787元，此部分為有理由。
　⒉被告應自108年10月15日起至清償日止，按月給付原告新臺幣
    18,000元，逾此部分礙難准許：　
　⑴按租賃者，謂當事人約定，一方以物租與他方使用、收益，
    他方支付租金之契約；承租人應依約定日期，支付租金，民
    法第421條、第439條第1項前段分別定有明文。因此，承租
    人占有、使用、收益租賃之房屋，自負有給付租金之義務。
    復按無法律上之原因而受利益，致他人受損害者，應返還其
    利益。雖有法律上之原因，而其後已不存在者，亦同，民法
    第179條亦定有明文；再按無權占有他人房屋，可能獲得相
    當於租金之利益，為社會通常之觀念（最高法院61年台上字
    第1695號判例意旨參見）。經查，被告於108年9月15日起迄
    今均未依約繳納租金，而原告直至109年10月19日方以存證
    信函向被告主張終止租約，並於109年11月19日向本院起訴
    請求被告應遷讓並返還爭房屋。又原告起訴時（見起訴狀理
    由第3、5段）稱被告於終止租約前，積欠原告108年9月15日
    至109年11月14日止，共14個月之租金，扣除兩造訂定租約
    時原告預收之18,000元押租保證金（調解卷第17頁之房租收
    付款明細欄，押金部分原告自行紀錄「補9月租」），尚欠1
    3個月之租金未給付，加上系爭租約終止後被告仍無權占有
    系爭房屋，其受有利益而原告受有損害，原告亦得向被告請
    求相當於租金之不當得利。又兩造約定之租金為每月18,000
    元，故原告得請求之相當於租金之不當得利亦為18,000元，
    併此敘明。是以，被告積欠原告自108年9月15日起至終止租
    約時之租金，以及終止租約後仍無權占用系爭房屋而受有相
    當於租金利益之不當得利，扣除原告訂約時已收受之一個月
    押租保證金後，原告請求被告應自108年10月15日起至遷讓
    返還系爭房屋之日止，應按月給付18,000元，為有理由；至
    於原告主張108年9月15日至108年10月14日間之租金部分，
    因被告所預繳之押租保證金得以抵扣租金，故原告請求被告
    應給付該期租金云云，自屬無據。
　⑵末按當事人得約定債務人於債務不履行時，應支付違約金。
    違約金，除當事人另有訂定外，視為因不履行而生損害之賠
    償總額。其約定如債務人不於適當時期或不依適當方法履行
    債務時，即須支付違約金者，債權人除得請求履行債務外，
    違約金視為因不於適當時期或不依適當方法履行債務所生損
    害之賠償總額。約定之違約金額過高者，法院得減至相當之
    數額，民法第250條、第252條分別定有明文。就原告起訴時
    訴之聲明第2點係請求：「被告應自108年9月15日起至遷讓
    返還房屋之日止，按月給付原告新臺幣90,000元」云云，原
    告並未於起訴狀內敘明請求權依據，經原告於110年3月4日
    到庭後陳稱係依系爭租約第6條所載之規定，原告得向被告
    請求相當於租金5倍之賠償。惟查系爭租約第6條係約定：「
    乙方於租屆滿時，除甲方同意繼續出租外，應即日將租賃房
    屋誠心按照原狀遷空交還甲方，不得藉詞推諉或主張任何權
    利，如不即時遷讓交還房屋時，甲方每月得向乙方請求按照
    租金五倍之違約金至遷讓完了之日止。」，依照本條文義解
    釋，原告得向被告請求按照租金五倍違約金之前提，係指被
    告於租約期滿後不依約遷讓返還系爭房屋，核與本件因被告
    積欠租金而終止租約之事實不合，故無系爭租約第6條之適
    用。且經本院審閱系爭租約第6條之規定，乃基於出租人於
    租約屆至時而如未與原承租人續約時，依常理出租人則會積
    極找尋下一承租人，以期租金之利益得以延續。此時如出租
    人與新承租人訂立租賃契約並收受保證金後，倘因原承租人
    之遷讓房屋遲滯而導致無法將房屋交付予後承租人使用時，
    出租人除損失租金利益外，依法亦應賠償後承租人之損失及
    保證金，甚至後租約將因此解除，此部分不利益自應由遷讓
    房屋有所遲至之原承租人負責，故該條約定高額違約金以求
    原承租人早日遷讓房屋，尚屬合理，至於本件前提事實不合
    ，且無上開風險存在，原告仍援引該條請求高額違約金，本
    院實難准許。是以，原告主張依系爭租約第6條之規定請求
    按月給付90,000元之賠償，本院認為原告之請求與契約之前
    提要件未合，無法適用該條賠償要件，且命被告應自108年1
    0月15日起至遷讓房屋止，按月給付原告18,000元之租金或
    相當於租金之不當得利，已足填補原告之損害，故逾此部分
    ，礙難允准。
五、綜上所述，被告因積欠原告多期房屋租金，經原告以存證信
    函終止租約後，依民法關於租賃法律關係及系爭租約之約定
    ，請求被告遷讓返還系爭房屋，並給付787元及自108年10月
    15日起至遷讓返還系爭房屋之日止，按月給付原告18,000元
    ，為有理由，應予准許。逾此部分則無理由，應予駁回。
六、按各當事人一部勝訴、一部敗訴者，其訴訟費用，由法院酌
    量情形，命兩造以比例分擔或命一造負擔，或命兩造各自負
    擔其支出之訴訟費用，民事訴訟法第79條定有明文。本件原
    告之訴一部為有理由、一部無理由，本院審酌原告敗訴部分
    為「押租保證金未抵扣租金」、「原告請求被告按月給付相
    當於五倍租金之違約金」，及「將OOOOOOO號車輛移走」之
    請求；然查，本件係以系爭房屋課稅現值加上積欠水電費計
    算訴訟標的金額，故「押租保證金未抵扣租金」、「原告請
    求被告按月給付相當於五倍租金之違約金」部分，並不在本
    件計算訴訟費用之範圍內，另違約金乃依民事訴訟法第77之
    2條第2項規定不併算訴訟標的價額之附帶請求，即原告敗訴
    部分之請求未列入訴訟費用徵收之計算基礎，故認第一審訴
    訟費用仍由被告負擔為合理。又本件係依民事訴訟法第427
    條第2項第1款之規定，適用簡易程序之簡易事件，所為被告
    敗訴之判決，依同法第389條第1項第3款之規定，應依職權
    宣告假執行。原告聲明願供擔保請准宣告假執行，僅係促使
    本院職權之發動，並無准駁之必要。至於原告敗訴部分，其
    假執行之聲請業因訴之駁回而失所附麗，應併予駁回之。
七、據上論結，本件原告之訴為一部有理由，一部無理由，依民
    事訴訟法第436條第2項、第385條第1項前段、第79條、第38
    9條第1項第3款，判決如主文。
中　　華　　民　　國　　110 　年　　 3　　月　　18　　日
                    臺南簡易庭    法　官  侯明正
以上正本係照原本作成。
如不服本判決，應於判決送達後20日內，向本院提出上訴狀並表
明上訴理由，如於本判決宣示後送達前提起上訴者，應於判決送
達後20日內補提上訴理由書（須附繕本）。
中　　華　　民　　國　　110 　年　　 3　　月　　18　　日
                                  書記官  陳世明